【裁判字號】    92,交上易,141
【裁判日期】    920722
【裁判案由】    過失致死
【裁判全文】
臺灣高等法院臺中分院刑事判決                  九十二年度交上易字第一四一號
    上  訴  人  臺灣彰化地方法院檢察署檢察官
    上  訴  人
    即  被  告  甲○○
    選任辯護人  朱坤棋
右上訴人因過失致死案件，不服臺灣彰化地方法院九十年度交訴字第二０三號中華民
國九十一年十月二十一日第一審判決（起訴案號：臺灣九十地方法院檢察署年度偵續
一字第三號），提起上訴，本院判決如左：
    主      文
原判決撤銷。
甲○○無罪。
    理      由
一、公訴意旨略以：甲○○於民國八十九年八月五日十九時三十分許，駕駛ＦＴ－七
    ─九０號自小客貨車，沿彰化縣芳苑鄉○○村○○路由芳苑鄉往二林鎮方向行駛
    ，行經斗苑路三合段七三巷前時，原應注意汽車行經無號誌之交岔路口，應減速
    慢行，作隨時停車之準備，且依當時情形，又無不能注意之情事，竟疏未注意，
    適有陳媽鍊酒後無照騎乘車牌號碼ＫＲＯ─八三六號重型機車，沿同路段由二林
    鎮往芳苑鄉方向行駛亦行經該處，甲○○因疏未減速慢行，待見到陳媽鍊騎乘之
    重型機車侵入自己車道時，避煞不及，二車發生對撞，陳媽鍊因而人車倒地受有
    右鎖骨骨折、右側多處肋骨骨折、胸部挫傷、頭部外傷、顏面撕裂傷等傷害，經
    送醫急救後，延至同年月八日六時五十分許，引起肺結核宿疾復發，因心肺衰竭
    不治死亡，因認被告涉有過失致死罪嫌。
二、犯罪事實應依證據認定之，無證據不得推定其犯罪事實，刑事訴訟法第一百五十
    四條定有明文。公訴人認上訴人即被告（下稱被告）甲○○涉有過失致死罪嫌，
    是以下列各點為依據：被告甲○○坦承於右開時、地發生車禍，並據告訴人戊
    ○○及丁○○（按原係被害人陳媽煉之子，業已出養於他人而無告訴權）指訴歷
    歷。彰化縣警察局道路交通事故調查報告表、現場照片、相驗屍體證明書、勘
    驗筆錄、解剖鑑定、財團法人彰化基督教醫院二林分院病歷可證。被害人機車
    前方有長達三點一公尺之刮地痕，顯見被害人倒地後曾被推行一段距離，與被告
    所辯其係自用小貨車在靜止狀態遭被害人騎車正面撞擊有異，關於過失責任之鑑
    定，以台灣省彰化縣區車輛行車事故鑑定委員會所持之意見為可採。依檢察官
    相驗結果，被害人確因本件車禍加速病死，則被告過失駕車肇事行為與被害人死
    亡間，仍具有相當因果關係。惟訊之被告甲○○則堅決否認有何過失，辯稱：伊
    當時見陳媽鍊低頭騎乘機車從對向車道往伊車道逆向行駛而來，伊鳴按喇叭及打
    遠燈照陳媽鍊，陳媽鍊還是一直騎過來，伊車子往右停靠，陳媽鍊自己撞上伊自
    小貨車左前方保險桿；醫生表示陳媽鍊生前患有肺水腫，陳媽鍊係病死，與本件
    車禍並無因果關係等語。
三、經查：
  (一)按「行車速度，依標誌或標線之規定，無標誌或標線者，應依左列規定：：：三
    、行經彎道、坡路、狹路、狹橋、隧道、泥濘或積水道路、無號誌之交岔路口、
    道路修理地段或行近工廠、學校、醫院、車站、會堂、娛樂、展覽、競技等公共
    場所出、入口及其他人車擁擠處所，或因雨霧致視線不清或道路發生臨時障礙時
    ，均應減速慢行，作隨時停車之準備」，道路交通安全規則第九十三條第一項第
    三款固定有明文。惟駕駛人行車經過無號誌之交岔路口，之所以必需減速慢行作
    隨時停車之準備，自係因為在交岔路口無號誌管制，路口各方來車行線本屬衝突
    ，參與交岔路口交通之各方來車如未減速慢行作隨時停車之準備，不免造成危險
    ，而非防範對向來車跨越分向限制線駛進來車道行駛，其理甚明。本件依卷附道
    路交通事故調查報告表（相驗卷第三十一頁）、現場及車損照片（相驗卷第七頁
    、第三十五頁）所示，車禍地點為劃有分向限制線之雙向二線道、無號誌交通路
    口，限速四十公里以下，肇事後警員到場前，被告甲○○所駕駛之小自客貨車業
    已離開肇事現場，陳媽鍊之重機車則頭西尾東左倒於二林往芳苑方向之車道內（
    警繪道路交通事故調查報告表誤為頭西尾東右倒），機車與斗苑路三合段七三巷
    口間留有略呈西東走向之機車刮地痕三、一公尺，被告之自小客貨車左前車燈上
    方鈑金往內（朝駕駛人方向）凹陷、左大燈旁之塑膠破裂，陳媽鍊之重機車前置
    物籃受撞後右側朝內凹陷，顯示車禍當時，被告之自小客貨車與陳媽鍊之重機車
    係迎面對撞。被告雖辯稱肇事當時自小客貨車已經處於完全停止之狀態，但依機
    車刮地痕研判，肇事當時二車均屬行進中，經臺灣省車輛行車事故覆議鑑定委員
    會鑑定結果，亦認被告與陳媽鍊兩車於肇事當時均屬行進中（原審卷第八十九頁
    ），被告所辯自小客貨車業已完全停止一節，與事實不符，所舉證人乙○○、鄭
    丙○○亦無法證明刮地痕係車禍之後因他人拖動陳媽鍊之機車而產生，被告上開
    所辯雖無可採；惟被告甲○○於偵查中自稱看到陳媽鍊行駛於對向車道時，自己
    的車速在四十公里以下（相驗卷第十七頁），且機車倒地後與路面摩擦產生刮痕
    長度之長短，與機車各部位材質（如機車把手部分有金屬、橡膠，機車車體有塑
    膠材質，停車支架為鐵質，各部位可能摩擦係數不同）息息相關，且變數甚多（
    倒地之方式、摩擦之部位等），尤以機車倒地後運動之方式難以預估，實難僅以
    陳媽鍊之機車留有三、一公尺之刮地痕，即認被告疏於減速慢行作隨時停車之準
    備，經原審函臺灣省車輛行車事故覆議鑑定委員會查詢結果，該會亦認：「有關
    甲○○供稱其車速不超過每小時四十公里，與陳（指陳媽鍊）車碰撞後是否會留
    下三、一公尺長之機車刮地痕一項，研議肇事時二車屬行進中，本會覆議時均已
    斟酌考量，有此可能」，此有該會函在卷可稽（原審卷第八十九頁、第九十頁）
    。
  (二)況依兩車車損位置及刮地痕走向位置研判，被告之自小客貨車與陳媽鍊之重機車
    係迎面對撞，足認被告所辯陳媽鍊於肇事當時係逆向行駛斜穿道路與事實相符（
    原審卷第九十頁參照），陳媽鍊既非行經（或穿越）無號誌之交岔路口，顯非道
    路交通安全規則第九十三條第一項第三款所欲保護之對象，自難認被告有何疏失
    ，臺灣省彰化縣區車輛行車事故鑑定委員會未及注意及此，認：「陳媽鍊無駕照
    駕駛機車侵入來車道（或左轉駛入來車道）被來車撞及，應為肇事主因。甲○○
    駕駛自小客貨車行經無號誌交岔路口未減速慢行作隨時停車之準備，為肇事次因
    」（偵續卷第六十四頁）等語，未充分考量陳媽鍊車禍時之行向，為本院所不採
    。
  (三)汽車行駛時，駕駛人應注意車前狀況及兩車併行之間隔，並隨時採取必要之安全
    措施，道路交通安全規則第九十四條第三項定有明文。被告甲○○於原審法院勘
    驗時稱：「看到死者之位置是在斗苑路三合段七五─一號前，當時死者之機車位
    置在六七之一號前，則兩者相隔二間房屋，及六米巷道及十二間房屋」（指兩者
    相隔十四間房屋，其中兩間連棟房屋與十二間連棟房屋間隔有一條六米巷道，見
    原審卷第三十七頁、第三十八頁），於偵查中供稱：「沒有（指被告當時沒有要
    轉入七十三巷），那裡離七十三巷很遠，還有四間房子，且他從很遠地方就斜著
    過來」、「（問：多遠處看到死者？）約三十公尺處」等語（相驗卷第十七頁）
    ，原審法院並據以認定被告疏於充分注意車前狀況，而有疏失（並參照原審卷第
    九十頁臺灣省車輛行車事故覆議鑑定委員會函說明三），惟依偵查卷第八頁所示
    ，陳媽鍊之機車倒地刮痕距路面邊線約為一個機車高度之距離（依偵查卷第三十
    一頁現場圖所示，則約為一公尺左右），由此參照被告自用小客車車損之位置，
    並考量被告之車寬（依道路交通事故調查報告表所載為一、二公尺），足認被告
    於車禍當時業已採取相當之閃避措施而偏向路邊方向閃避；況且陳媽鍊係逆向行
    駛斜穿道路之分向限制線，被告在遵行車道內行駛，自無可能期待被告完全停車
    ，或完全駛離道路範圍供陳媽鍊通行（且即使完全停車、完全駛離道路範圍亦無
    法避免陳媽鍊逆向斜穿道路可能發生之碰撞），且依常情，被告亦可信賴陳媽鍊
    不致於逆向斜穿道路逾越分向限制線，尚難認為被告所採取閃避之措施未盡其注
    意義務，經公訴人送臺灣省車輛行車事故覆議鑑定委員會鑑定結果，亦認：「陳
    媽鍊酒後無照駕駛重機車，行經劃有分向限制線路段逆向行駛斜穿道路為肇事原
    因，甲○○無肇事原因」（偵續卷第六十八頁），至於該會另函原審法院稱：「
  有關甲○○於貴院供述其約於五十公尺（檢訊時僅稱約三十公尺左右）而發現陳
    （指陳媽鍊）機車斜斜的侵入其車道屬實，則其未充分注意車前狀況及時採取安
    全措施，亦有疏失」等語，對參與道路交通者之注意義務要求過高，亦為本院所
    不採。
四、綜合前述，公訴人所舉各點，均不足證明被告有何過失，此外復查無其他確切事
    證，本件不能證明被告犯罪，依法自應為被告無罪之諭知；原審未察，逕對被告
    論罪科刑，即有未洽。公訴人上訴意旨略以被告過失情節重大，犯後態度不佳，
    原審量刑過輕云云，指摘原審判決不當，雖無理由；被告上訴否認犯罪，指摘原
    審判決不當，則有理由，應由本院撤銷原審判決，另為被告無罪之諭知。
五、依刑事訴訟法第三百六十九條第一項前段、第三百六十四條、第三百零一條第一
    項，判決如主文。
本案經檢察官己○○到庭執行職務。
中      華      民      國      九十二     年     七      月   二十二   日
                                臺灣高等法院臺中分院刑事第十庭
                                      審判長法  官  林  照  明
                                            法  官  蔡  名  曜
                                法  官  王      銘
右正本證明與原本無異。
不得上訴。
                                            書記官  王  麗  珍
中      華      民      國      九十二     年     七      月   二十四   日
                                                                        Ｒ


司法院資訊處製作；財團法人民間司法改革基金會備份。
